【裁判字號】    97,簡上,911
【裁判日期】    980123
【裁判案由】    傷害等
【裁判全文】
臺灣高雄地方法院刑事判決             97年度簡上字第911號
上  訴  人  臺灣高雄地方法院檢察署檢察官
上  訴  人
即  被  告  丙○○○
            戊○○
上列上訴人等因傷害等案件，不服本院高雄簡易庭中華民國97年
8 月14日97年度審簡字第2131號簡易判決（聲請簡易判決處刑案
號：96年度調偵字第452 號），提起上訴，本院管轄之第二審合
議庭判決如下：
    主  文
上訴駁回。
    事  實
一、丙○○○、戊○○為母子關係，分別係己○○配偶林淑卿之
    母、兄，丁○○○係己○○之母，丙○○○與丁○○○、戊○○與己○○均屬家庭暴力防治法第3 條第4 款所定之家庭
    成員。緣己○○與林淑卿因細故分居，己○○及其父林憲全
    乃於民國95年5 月5 日晚上6 時許，至丙○○○位於高雄縣
    旗山鎮○○街9 巷14號住處欲探視己○○之子女，並希望勸
    林淑卿返家同居，詎丙○○○與戊○○因不滿己○○未善待
    林淑卿，丙○○○遂出手毆打己○○（丙○○○所涉傷害部
    分業經撤回告訴，另為不起訴處分），戊○○竟基於恐嚇之
    犯意，在旁向己○○表示：「你給我解釋清楚，否則我要將
    你的一隻手一隻腳留在這裡」等語，以此加害身體之事，恐
    嚇己○○，使其心生畏懼，致生危害於安全。同年月9 日下
    午4 時許，林憲全、丁○○○、庚○○、陳逸軒及羅佑昀至
    丙○○○上開住處欲探視己○○之子女，丙○○○與丁○○○因己○○毆打林淑卿乙事發生口角，丙○○○竟基於傷害
    之犯意，出手毆打丁○○○，致丁○○○受有胸、頸部挫擦
    傷、頭部外傷併腦震盪、左上臂挫擦傷等傷害。
二、案經己○○、丁○○○訴由高雄縣政府警察局旗山分局報告
    臺灣高雄地方法院檢察署檢察官聲請簡易判決處刑。
    理  由
壹、證據能力：
    本判決所引用之證據資料（詳後引證據），其中傳聞證據部
    分，縱無刑事訴訟法第159 條之1 至第159 條之4 或其他規
    定之傳聞證據例外情形，亦因被告及檢察官或同意可作為證
    據使用，或未聲明異議，依刑事訴訟法第159 條之5 第1 項
    、第2 項之規定，本院審酌各該傳聞證據並非違法取得，與
    待證事項具關聯性，證明力亦非明顯過低等情，認以之作為
    證據係屬適當，具有證據能力。
貳、實體部分：
    訊據被告丙○○○、戊○○固承認己○○、林憲全、丁○○○、庚○○、陳逸軒及羅佑昀分別於上開時間至渠等前揭住
    處，惟否認有何傷害、恐嚇之犯行，被告戊○○辯稱：未曾
    恐嚇己○○等語；被告丙○○○辯稱：未曾出手毆打告訴人
    丁○○○等語。經查：
一、95年5 月5 日晚上6 時許，己○○及林憲全曾至被告丙○○○位於高雄縣旗山鎮○○街9 巷14號之住處；同年月9 日下
    午4 時許，林憲全、丁○○○、庚○○、陳逸軒及羅佑昀曾
    至被告丙○○○上開住處；丁○○○受有胸、頸部挫擦傷、
    頭部外傷併腦震盪、左上臂挫擦傷等情，業據告訴人戊○○
    、丁○○○、證人林憲全、庚○○、陳逸軒於警詢、偵查或
    本院審理中證述明確（偵卷一第7 頁至第8 頁、第10頁、第
    21頁倒數第7 行至第22頁倒數第17行；偵卷二第10頁倒數第
    4 行至第12頁、第24頁倒數第5 行至第25頁第8 行；偵卷三
    第30頁第4 行至倒數第9 行）；復有大東醫院95年9 月12日
    甲字第009011號診斷證明書、大東醫院96年11月19日（96年
    ）大東醫政字第101 號函、大東醫院97年2 月22日乙診字第
    0000011495號診斷證明書（偵卷一第10頁；偵卷三第11頁、
    第32頁），且為被告2 人所不爭執（本院卷二第77頁不爭執
    事項），故此部分事實堪以認定。
二、關於95年5 月5 日部分：
    證人林憲全於偵查及本院審理中證稱：95年5 月5 日其與己○○至被告丙○○○之住處，欲探望己○○之子，一進入屋
    內，被告丙○○○就以林淑卿之驗傷單丟己○○，並以手掐
    己○○之脖子，再以右手握拳毆打己○○之頭部及胸口；嗣
    後，被告戊○○便向己○○恐嚇：「你給我解釋清楚，否則
    我要將你的一隻手一隻腳留在這裡」等語明確（偵卷二第12
    頁第1 行至第9 行；本院卷第120 頁第1 行至第11行、第12
    1 頁第9 行至第22行）。綜上足認，被告戊○○應曾以上開
    言詞恐嚇告訴人己○○。證人即被告戊○○之父甲○○雖於
    偵查及本院審理中證稱：95年5 月5 日林憲全及己○○至其
    住處，當時其與被告丙○○○、戊○○在家，與林憲全及己○○談論林淑卿遭己○○毆打之事，林憲全表示希望接林淑
    卿返家，整個聊天過程約1 、2 小時，並無發生爭吵，己○○表示伊沒有錯，也沒有毆打林淑卿，其並未就林淑卿是否
    遭毆打一事質問己○○，期間被告戊○○還出去抽煙，林憲
    全及己○○約晚上8 、9 時離開等語（偵卷一第16頁第12行
    至第15行；本院卷第116 頁倒數第4 行至第117 頁第8 行、
    第118 頁第3 行至第19行），惟觀之告訴人己○○之驗傷診
    斷書記載己○○受有左頸部抓傷、後頸部挫傷性紅腫等傷害
    ，有鴻慶醫院95年10月6 日驗傷診斷書附卷足憑（偵卷二第
    6 頁），足認當日告訴人己○○確實受有傷害，若當日未與
    被告丙○○○、戊○○發生爭執，何以受此傷害，是以，被
    告戊○○於被告丙○○○與告訴人己○○發生肢體衝突之際
    ，基於維護被告丙○○○及林淑卿之立場，從旁出口恐嚇告
    訴人己○○，應符常理；再者，當日被告丙○○○、戊○○
    及甲○○係與告訴人己○○、林憲全商討林淑卿遭己○○毆
    打一事，而己○○否認有毆打林淑卿之情，按理女兒遭女婿
    毆打返回娘家，女婿上門，岳父及岳母自會詢問女婿事情始
    末，而甲○○卻證稱其未針對此事質問過告訴人己○○，且
    商討過程平和而無爭執等語，顯與常情及告訴人己○○受有
    傷害之事實不符，故證人甲○○前開證述顯係迴護被告戊○○之詞，不足採信。綜上，本部分事證明確，被告戊○○恐
    嚇犯行已堪認定，應予依法論科。
三、關於95年5 月9 日部分：
（一）告訴人丁○○○於警詢及偵查中陳稱：95年5 月9 日下午
      4 時30分許，其與林憲全、庚○○、陳逸軒、羅佑昀至被
      告丙○○○之住處，欲探望孫子，被告丙○○○見狀即質
      問其為何不處理伊女兒的事，其回答不知道，被告丙○○○便以雙手毆打其頭部及身體，致其受有胸、頸部挫擦傷
      、頭部外傷併腦震盪、左上臂挫擦傷等傷害，其當日即前
      往大東醫院就醫等語（偵卷一第7 頁至第8 頁、第21頁倒
      數第7 行至第22頁第15行；偵卷三第30頁第5 行至第17行
      ）。又證人林憲全於偵查及本院審理中證稱：95年5 月9
      日其與丁○○○、庚○○、陳逸軒、羅佑昀至被告丙○○○之住處，欲探望己○○之子，至被告丙○○○住處門口
      時，適林淑卿返家，其便在屋內與林淑卿說話，此時被告
      丙○○○從屋內衝到屋外騎樓毆打丁○○○之頭部、胸口
      ，丁○○○便逃跑等語明確（偵卷二第12頁第10行至第14
      行；本院卷二第120 頁第13行至第121 頁第6 行、第121
      頁第24行至第122 頁第5 行）。且證人陳逸軒、庚○○於
      偵查或本院審理中亦證稱：當日確實看見被告丙○○○用
      手毆打丁○○○之頭部、胸部及手臂等語（偵卷一第15頁
      倒數第2 行至第16頁第1 行；本院卷二第123 頁第17行至
      第125 頁第9 行）。再者，觀之告訴人丁○○○之診斷證
      明書記載告訴人丁○○○受有胸、頸部挫擦傷、頭部外傷
      併腦震盪、左上臂挫擦傷等傷害，有大東醫院95年9 月12
      日甲字第0090 11 號診斷證明書在卷可參（偵卷一第10頁
      ），核與告訴人丁○○○及前開證人所述被告丙○○○毆
      打告訴人丁○○○之部位相符，足認被告丙○○○當日確
      實有毆打告訴人丁○○○之情。
（二）證人乙○○雖於偵查及本院審理中證稱：95年5 月8 日下
      午5 時許其開車至被告丙○○○之住處，欲購買香椿包時
      ，看見被告丙○○○住處門口騎樓有5 個人，其中有在場
      之己○○、庚○○、林憲全、另一名年輕男子，但不確定
      丁○○○是否在場，該5 人並未進入屋內，而被告丙○○○係站在屋內，紗門是關著，其搖下車窗聽見他們是親戚
      之間在吵架，但沒有動手，其就在車上等，約1 、20分鐘
      後該5 人離開，其始進入被告丙○○○之住處，向被告丙○○○購買香椿包，但未向被告丙○○○詢問發生何事，
      至其離開被告丙○○○之住處，該5 人均未再出現，因案
      發後1 星期，其曾再向甲○○購買香椿包，並詢問那天之
      情況，甲○○便告知那天吵架及告訴之情形，故其對於那
      天的日期印象特別深刻等語（偵卷一第16頁倒數第14行至
      倒數第8 行；本院卷二第110 頁倒數第4 行至第115 頁第
      2 行），惟證人甲○○於本院審理時證稱：乙○○曾向其
      購買香椿包，但未曾向其詢問親戚吵架之事，於95年5 月
      8 日後1 星期亦未曾向其購買香椿包等語明確（本院卷二
      第116 頁倒數第12行至倒數第6 行、第117 頁倒數第6 行
      至倒數第4 行），且證人林淑卿於偵查中證稱：95年5 月
      8 日其與被告丙○○○、林翠容在家，當日雙方有發生爭
      吵，其公公林憲全有進入屋內，被告丙○○○就趕林憲全
      出去，其他人則站在騎樓，沒有進入屋內等語（偵卷一第
      17頁第7 行至第12行）。綜上可知，甲○○未曾告知乙○○當日發生之情形，而乙○○前開所述與林淑卿之證詞就
      林憲全是否有進入屋內及林淑卿、林翠容是否在場等情互
      有矛盾，又己○○當日並未前往被告丙○○○之住處，惟
      乙○○卻證稱當日有看到己○○，是乙○○前開證詞是否
      屬實不無疑義，且乙○○既表示與甲○○、丙○○○購買
      香椿包已5 、6 年，為普通朋友關係（見本院卷二第17頁
      至第18頁），則乙○○見友人與他人發生爭吵非但未上前
      關心，反而在旁觀看約1 、20分鐘，於該5 人離開後，亦
      未立即詢問被告丙○○○發生何事，顯與常情不符，足認
      乙○○前開證詞，顯係迴護被告丙○○○之詞，不足採信
      。被告丙○○○雖辯稱：當日其手抱小孩，如何毆打告訴
      人丁○○○，告訴人丁○○○之傷勢係伊自己用雙手互抓
      上手臂而造成等語，惟觀之前開丁○○○之診斷證明書記
      載之傷勢，並無雙手上臂遭抓傷之情形，且受傷之部位與
      被告丙○○○前揭辯稱亦不相符；再者，當日被告丙○○○、林淑卿及林翠容在被告丙○○○上開住處之事實，業
      如前述，而證人林憲全於本院審理時證稱：當日被告丙○○○之另一個女兒將小孩抱到樓上等語（本院卷二第121
      頁倒數第8 行至倒數第5 行），可知當時被告丙○○○手
      中已無抱小孩，故被告丙○○○前揭所辯顯係卸責之詞，
      不足採信。另就被告丙○○○爭執告訴人丁○○○等人至
      其住所之日期係95年5 月8 日等語，並以證人林速貞、黃
      銘和於偵查中之證述為憑（偵卷二第25頁倒數第2 行至第
      26頁第3 行），惟上開證人僅能證明95年5 月10日被告丙○○○不在其前開住處之情，且告訴人丁○○○於95年5
      月9 日下午6 時25分許，至大東醫院就診，主訴當日下午
      4 時30分許，遭親家母打傷等情，有大東醫院96年11月19
      日（96）大東醫政字第101 號函附卷足憑（偵卷三第11頁
      ），足認被告丙○○○毆打告訴人丁○○○之日期係95年
      5 月9 日，附此敘明。
（三）綜上，本部分事證明確，被告丙○○○傷害犯行堪以認定
      ，應予依法論科。
四、新舊法比較：
    被告行為後，刑法於94年1 月7 日修正通過、於94年2 月2
    日公布、於95年7 月1 日施行。按行為後法律有變更者，適
    用行為時之法律，但行為後之法律有利於行為人者，適用最
    有利於行為人之法律，現行刑法第2 條第1 項定有明文。其
    中修正後刑法第2 條之規定，乃係關於新舊法比較適用之準
    據法，其本身無關行為可罰性要件之變更，故於95年7 月1
    日刑法修正施行後，如有涉及比較新舊法之問題，即應逕依
    修正後刑法第2 條第1 項規定，為「從舊從輕」之比較（最
    高法院95年度第8 次刑事庭會議決議意旨參照）。經查：關
    於罰金刑，在刑法修正前，刑法分則編各罪所定罰金刑之貨
    幣單位原為銀元，其最高罰金數額，從各該法條規定，而最
    低罰金數額，則依修正前刑法第33條第5 款之規定為銀元1
    元以上，而刑法第277 條第1 項之傷害罪及同法第305 條之
    恐嚇罪均係於72年6 月25日前所制定，且均未修正，依罰金
    罰鍰提高標準條例第1 條前段規定，就其原定數額提高為10
    倍，並依現行法規所定貨幣單位折算新臺幣條例第2 條規定
    ，以銀元1 元折算為新臺幣3 元；又刑法第33條第5 款修正
    為：「罰金：新臺幣1,000 元以上，以百元計算之」，已將
    刑法之罰金貨幣單位由銀元改為新臺幣，則刑法分則編各罪
    所定罰金刑之貨幣單位，自應配合修正為新臺幣，為使刑法
    分則編各罪所定罰金之最高數額與刑法修正前趨於一致，乃
    增訂刑法施行法第1 條之1 ：「中華民國94年1 月7 日刑法
    修正施行後，刑法分則編所定罰金之貨幣單位為新臺幣。94
    年1 月7 日刑法修正時，刑法分則編未修正之條文定有罰金
    者，自94年1 月7 日刑法修正施行後，就其所定數額提高為
    30倍。但72年6 月26日至94年1 月7 日新增或修正之條文，
    就其所定數額提高為3 倍」，從而，刑法分則編各罪所定罰
    金刑之最高數額，於刑法修正前後並無不同，惟修正後刑法
    第33條第5 款所定罰金刑最低數額，較修正前提高，自以修
    正前刑法第33條第5 款規定較有利於被告2 人。
五、論罪科刑：
（一）按家庭暴力者，謂家庭成員間實施身體或精神上不法侵害
      之行為；又家庭暴力罪者，謂家庭成員間故意實施家庭暴
      力行為而成立其他法律所規定之犯罪，家庭暴力防治法第
      2 條第1 款、第2 款分別定有明文。本件被告丙○○○與
      告訴人丁○○○、被告戊○○與告訴人己○○均屬家庭暴
      力防治法第3 條第4 款所定之家庭成員。被告丙○○○為
      上開傷害犯行、被告戊○○為前揭恐嚇犯行，雖均係家庭
      暴力防治法第2 條第2 款之家庭暴力罪，惟因家庭暴力防
      治法之上開條文並無罰則規定，是以此部分犯行，應僅依
      刑法之規定予以論罪科刑。
（二）核被告戊○○所為係犯刑法第305 條之恐嚇危害安全罪。
      被告丙○○○所為係犯刑法第277 條第1 項普通傷害罪。
      原審以被告2 人因細故率然傷害告訴人丁○○○及出言恐
      嚇告訴人戊○○，使其心生畏懼，所為均實屬不該，且迄
      今均未與告訴人達成和解等一切情狀，各量處拘役50日、
      40日，分別減為拘役25日、20日，並諭知易科罰金之折算
      標準（按修正前刑法第41條第1 項規定：「犯最重本刑為
      5 年以下有期徒刑以下之刑之罪，而受6 個月以下有期徒
      刑或拘役之宣告，因身體、教育、職業、家庭之關係或其
      他正當事由，執行顯有困難者，得以1 元以上3 元以下折
      算1 日，易科罰金。但確因不執行所宣告之刑，難收矯正
      之效，或難以維持法秩序者，不在此限」；又關於易科罰
      金折算標準，廢止前罰金罰鍰提高標準條例第2 條前段規
      定，就其原定數額提高為100 倍折算1 日，則依上開規定
      所定之易科罰金折算標準，應以銀元300 元折算1 日，經
      折算為新臺幣後，應以新臺幣900 元折算為1 日。惟95年
      7 月1 日施行之刑法第41條第1 項規定：「犯最重本刑為
      5 年以下有期徒刑以下之刑之罪，而受6 個月以下有期徒
      刑或拘役之宣告者，得以新臺幣1,000 元、2,000 元或3,
      000 元折算1 日，易科罰金。但確因不執行所宣告之刑，
      難收矯正之效，或難以維持法秩序者，不在此限」，比較
      修正前後之易科罰金折算標準及其限制，以修正前之規定
      較有利於被告），其認事用法，核無不合，量刑亦屬允當
      。被告2 人上訴意旨猶執前詞否認犯行，均為無理由，應
      予駁回；公訴人以原審量刑過輕為由提起上訴，亦無理由
      ，應予駁回。
據上論斷，應依刑事訴訟法第455 條之1 第1 項、第3 項、第36
8 條，判決如主文。
本案經檢察官辛○○到庭執行職務。
中    華    民    國    98    年    1     月    23    日
                  刑事第十五庭  審判長法  官  鄭詠仁
                                      法  官  謝枚霏
                                      法  官  王碧瑩
以上正本係照原本作成。
不得上訴。
中    華    民    國    98    年    1     月    23    日
                                      書記官  吳智媚
所犯法條
中華民國刑法第277條
傷害人之身體或健康者，處三年以下有期徒刑、拘役或一千元以
下罰金。
犯前項之罪因而致人於死者，處無期徒刑或七年以上有期徒刑；
致重傷者，處三年以上十年以下有期徒刑。
中華民國刑法第305條
以加害生命、身體、自由、名譽、財產之事，恐嚇他人致生危害
於安全者，處二年以下有期徒刑、拘役或三百元以下罰金。


司法院資訊處製作；財團法人民間司法改革基金會備份。
